【裁判字號】    90,訴,329
【裁判日期】    900515
【裁判案由】    重利
【裁判全文】
臺灣高雄地方法院刑事判決                            九十年度訴字第三二九號
    公  訴  人  臺灣高雄地方法院檢察署檢察官
    被      告  甲○○
右列被告因重利案件，經檢察官提起公訴（八十九年度偵字第二六九八四號），本院
判決如左：
    主  文
甲○○共同以重利為常業，處有期徒刑陸月，如易科罰金以陸佰元折算壹日。
扣案空白本票陸張、借款人資料肆紙、現金新臺幣壹拾貳萬零陸佰元均沒收。
    事  實
一、甲○○與年籍不詳之莊姓成年男子共同基於常業重利之犯意聯絡，自民國（以下
    同）八十九年十一月某日起，在自由時報刊登廣告，並以（○七）000000
    0號為聯絡電話，供急迫、輕率或無經驗之不特定多數人借款，每借款新台幣（
    下同）三萬元，當場即扣除五千元利息及手續費一千元，實際交付二萬四千元，
    日後每六天或七天為一期，利息五千元，超過一天利息以一千元計算；或借款二
    萬元，當場即扣掉六天利息三千五百元及手續費五百元，實際交付一萬六千元等
    方式，而取得與原本顯不相當之重利，並賴以為生。嗣於同年十一月二十九日十
    五時四十分許，在高雄市○○區○○路全國電子專賣店旁為警查獲，並扣得甲○
    ○與該年籍不詳之成年男子所共有用以供重利犯罪所用之空白本票六張、借款人
    資料四紙、及重利犯罪所得之現金十二萬零六百元。
二、案經高雄市政府警察局楠梓分局移請臺灣高雄地方法院檢察署檢察官偵查起訴。
    理  由
一、訊據被告甲○○固坦承有右開犯罪事實，然辯稱：係另外一位叫莊先生叫伊做的
    ，因伊幫一位朋友做保，但因伊朋友跑掉了，另外一位莊先生要伊負責，並要伊
    幫忙收帳云云；惟查上開犯罪事實業據被告於警訊時及偵查中自白不諱，核與被
    害人董榮春、莊習文、蔡振遠、涂黃金枝於警訊、偵查中之證述情節相符，復有
    被告與該年籍不詳之成年男子所共有用以供重利犯罪所用之空白本票六張、借款
    人資料四紙、及重利犯罪所得之現金十二萬零六百元扣案可證；而上開由被告所
    記載（筆跡與被告簽外相同）之借款人資料四紙上對於借款人之姓名、聯絡電話
    、住址、家庭狀況記載明確，且交付借款人及借款人所償還之金錢均由被告經手
    ，顯見被告介入甚深，而與另一位莊先生共同犯之，顯非僅跑腿而已，被告上揭
    辯解，自不足採。此外復有被告所使用以之聯絡上開借、還款事宜所用之000
    0000000號、另一位莊先生所用以與被告聯絡借還款事宜之000000
    0000號行動電話、前述登報用以聯絡借、還款事宜之（○七）000000
    0號電話之通聯紀錄三疊在卷可稽，又另一位莊先生登報對不特定之大眾放款，
    並多次取得與原本顯不相當之重利，其賴以為生，至為灼然，本件事證明確，被
    告犯行洵堪認定，應予依法論科。
二、核被告甲○○所為，係犯刑法第三百四十五條常業重利罪。被告與年籍不詳之莊
    姓成年男子，其間有犯意聯絡與行為分擔，均為共同正犯。爰審酌被告之素行尚
    可，惟該不詳年籍之莊姓成年男子乘人之危為此犯行，被告竟與之共犯常業重利
    罪，誠屬不該，又被告雖與之共犯，然非主事者，並其犯後之態度及其他一切情
    狀，量處如主文所示之刑，並諭知易科罰金之折算標準，以示懲儆。扣案之空白
    本票六張、借款人資料四紙，為被告與共犯不詳年籍之莊姓成年男子所有供常業
    重利犯罪所用之物，十二萬零六百元則係被告與共犯不詳年籍之莊姓成年男子因
    常業重利犯罪所得之物，應各依刑法第三十八條第一項第二款、第三款之規定宣
    告沒收。
三、被告於行為後，刑法第四十一條業於九十年一月十日修正公布施行，並於同年月
    十二日生效，依修正前之刑法第四十一條規定：「犯最重本刑為三年以下有期徒
    刑以下之刑之罪，而受六個月以下有期徒刑或拘役之宣告，因身體、教育、職業
    或家庭之關係，執行顯有困難者，得以一元以上三元以下折算罰金」，惟修正後
    之刑法第四十一條第一項規定「犯最重本刑為五年以下有期徒刑以下之刑之罪，
    而受六個月以下有期徒刑或拘役之宣告，因身體、教育、職業或家庭之關係或其
    他正當理由，執行顯有困難者，得以一元以上三元以下，易科罰金。但確因不執
    行所宣告之刑，難收矯正或難以維持法秩序者，不在此限」。比較上開新舊法，
    修正後之刑法第四十一條第一項就得宣告易科罰金之範圍較修正前之舊法之廣，
    是依刑法第二條第一項前段規定，自應適用裁判時之法律即修正後之刑法第四十
    一條第一項規定宣告易科罰金之折算標準。
據上論斷，應依刑事訴訟法第二百九十九條第一項前段、刑法第三百四十五條、第三
十八條第一項第二款、第三款、第二條第一項前段、修正後第四十一條第一項、罰金
罰鍰提高標準條例第一條前段、第二條，判決如主文。
本案經檢察官陳碧霞到庭執行職務。
中      華      民      國      九十      年      五      月    十五    日
                                  臺灣高雄地方法院刑事第  庭
                                      法  官  張世賢
右正本證明與原本無異。
如不服本判決，應於判決送達後十日內，向本院提出上訴狀。
                                      書記官  蔡琬玲
中      華      民      國      九十      年      五      月    十五    日


司法院資訊處製作；財團法人民間司法改革基金會備份。
